【裁判字號】    94,易,619
【裁判日期】    950301
【裁判案由】    詐欺
【裁判全文】
臺灣新竹地方法院刑事判決               94年度易字第619號
公  訴  人  臺灣新竹地方法院檢察署檢察官
被      告  乙○○
上列被告因詐欺案件，經檢察官提起公訴（94年度偵緝字第247
號），及移送併辦（臺灣臺中地方法院檢察署94年度偵字第1368
5號），本院判決如下：
    主  文
乙○○連續幫助常業詐欺，處有期徒刑拾月，緩刑年。
    事  實
一、乙○○依一般社會生活之通常經驗，本可預見將帳戶提供不
    相識之人，可能幫助犯罪集團作為不法收取他人款項之用，
    竟仍基於連續幫助常業詐欺之不確定故意，先於民國93年6
    月底將其所有之中國信託商業銀行新竹站前分行之00000000
    0000號帳戶之存摺、提款卡及密碼等相關資料，在新竹縣竹
    東鎮○○路某通訊行，交付給姓名年籍不詳、綽號「阿堂」
    之成年男子，而供詐騙集團人士使用。嗣該綽號「阿堂」之
    成年男子以不詳方式所參與之詐騙集團內不詳姓名人員，於
    93年7月7日先後撥打甲○○及丁○○電話，分別假扮其兒子
    訛稱：發生車禍，急需以金錢賠償他人云云，使甲○○及丁○○陷於錯誤，信以為真而分別依該詐騙集團成員之指示，
    甲○○前往臺北國際商業銀行鶯歌分行自動櫃員機轉帳；丁○○前往台灣中小企業銀行永和分行匯款各新臺幣（下同）
    6萬8千元至乙○○上開中國信託商業銀行之帳戶內。乙○○
    復於同年7月中旬之後某日，將其所有之中華郵政股份有限
    公司竹東郵局之00000000000000號及臺灣土地銀行新竹分行
    之0000000000000號帳戶之存摺、提款卡及密碼等相關資料
    ，在上揭通訊行內交付給綽號「阿堂」之成年男子，而供詐
    騙集團人士使用。嗣綽號「阿堂」之男子以不詳方式參與由
    林本源（另案通緝中）蔡峰山、朱怡、朱佩、張永德、謝政
    全、劉俊麟、王杏焄（以上均經臺灣臺中地方法院94年度訴
    字第377號判決常業詐欺罪）及真實姓名、年籍不詳之成年
    人所組成詐騙集團之成員於93年7月底，撥打丙○○所有之
    行動電話，訛稱：丙○○抽中某科技投資公司2獎，可獨得1
    百多萬元，但需先匯款28萬元予慈善單位後方可領獎云云，
    使丙○○陷於錯誤，先後於93年8月20日、23日及9月1日，
    分別匯款5萬元、5萬5千元及10萬元至乙○○上開中華郵政
    公司竹東郵局之帳戶中。嗣丁○○與甲○○發現其兒子平安
    無安，始知受騙而分別報警究辦。復警循線查獲詐騙集團中
    之劉俊麟、王杏焄並扣得乙○○所有上揭郵局、土地銀行存
    摺、印章及提款卡而查知上情。
二、案經新竹市警察局第二分局報請臺灣新竹地方法院檢察署檢
    察官偵查起訴及臺灣臺中地方法院檢察署檢察官自動檢舉後
    移送併辦。
    理  由
一、訊據被告乙○○固坦承於上揭時地分別將上揭帳戶交付與姓
    名年籍不詳，綽號「阿堂」之成年人之事實，惟矢口否認知
    情該帳戶係用於常業詐欺犯罪所用，辯稱係綽號「阿堂」之
    成年男子因其帳戶跳票信用不良，而有錢從大陸匯過來故向
    其借用帳戶云云，惟查：上揭事實業據被害人甲○○、丁○○及丙○○指述明確，並有臺灣中小企業銀行跨行匯款入戶
    申請書影本、臺北國際商業銀行鶯歌分行存款轉出交易明細
    表影本各1紙、郵政國內匯款單3紙、中國信託商業銀行股份
    有限公司94年3月8日中信銀作業00000000002號函所附中國
    信託銀行新竹站前分行之000000000000號帳戶之開戶人基本
    資料及對帳單各1份、中華郵政股份有限公司新竹郵局94年5
    月10日竹營字第0940100510號函所附竹東郵局之0000000000
    0000號之開戶基本資料及相關歷史交易清單各1份、臺灣土
    地銀行新竹分行94年5月6日新存字第0940000452號函所附該
    行之0000000000000號帳戶之開戶資料等1份在卷可按，上開
    3帳戶確係被告所開立所有。而被害人甲○○、丁○○及丙○○指述轉帳或匯款情節核與上揭帳戶紀錄及匯款憑據相符
    。且被告於本院94年11月29日準備程序時，對於起訴（含併
    辦）之犯罪事實，為認罪陳述，並自白無論怎樣，被告均會
    將其帳戶借予該名男子等語，復參以近年來臺灣社會盛行以
    買賣或借用人頭帳戶之方式，供詐騙集團作為詐欺他人交付
    財物不法用途之案件層出不窮，經大眾媒體廣為報導，被告
    豈能不知之理？復以金融機構帳戶係個人理財之重要工具，
    且關係個人財產、信用之表徵，而被告於93年6月底前將帳
    戶資料交付「阿堂」之前，其在所有上開土地銀行帳戶已有
    轉帳提款之交易紀錄，此有歷史交易明細查詢資料1件在卷
    可按，是則被告對於銀行帳戶之功能及作用當已明瞭，則應
    可預見他人向其收購或借用金融機構帳戶之存摺、印章、金
    融卡及個人存款帳戶之密碼者，目的及手段詭異，而有持帳
    戶等相關物件，供詐騙他人錢財之可能，而仍將上揭3帳戶
    交付不詳之人並供作詐騙所用。且姓名年籍不詳綽號「阿堂
    」之成年男子以不詳方式所參與之詐騙集團係基於常業詐欺
    之犯意聯絡為上揭詐騙被害人甲○○與丁○○之行為，又姓
    名年籍不詳綽號「阿堂」之成年男子以不詳方式所參與林本
    源、蔡峰山、朱怡、朱佩、張永德、謝政全、劉俊麟、王杏
    焄及其他姓名年籍不詳之人所組成之詐騙集團亦係基於常業
    詐欺之犯意聯絡而為上揭詐騙被害人丙○○之行為（此部分
    蔡峰山、朱怡、朱佩、張永德、謝政全、劉俊麟、王杏焄已
    經臺灣臺中地方法院94年度訴字第377號判決常業詐欺罪）
    。是被告係基於連續幫助常業詐欺之不確定故意應可認定，
    是被告所辯，顯不足以採信。
二、核被告所為，係犯刑法第340條第1項、第30條第1項前段之
    幫助常業詐欺罪。原起訴書犯罪事實欄記載被告乙○○係基
    於幫助連續詐欺取財之之不確定故意，而為提供帳戶之行為
    ，認被告係涉犯刑法第339條第1項連續詐欺取財罪之幫助犯
    ，惟經公訴人於本院94年11月18日準備程序當庭更正被告係
    基於提供帳戶幫助他人常業詐欺之概括犯意，而為提供帳戶
    之行為，並更正所犯法條為刑法第340條常業詐欺罪之幫助
    犯，故無須依刑事訴訟法第300條變更起訴法條，附此敘明
    。被告先後2次提供帳戶而幫助常業詐欺之行為，時間緊接
    ，所犯係構成要件相同之罪名，顯係基於概括犯意反覆為之
    ，應依連續犯之規定，論以1罪並加重其刑。而臺灣臺中地
    方法院檢察署檢察官移送併辦部分（臺灣臺中地方法院檢察
    署94年偵字第13658號）之事實，與本案起訴部分具有連續
    犯之裁判上一罪關係，為起訴效力所及，本院自得併與審理
    ，附此指明。又被告係幫助他人犯罪，應依刑法第30條第2
    項規定減輕其刑，並先加後減之。爰審酌被告以交付自己之
    存摺、提款卡供作常業詐欺犯罪取得所騙財物之工具，助長
    犯罪集團惡行，嚴重危害交易秩序與社會治安等一切情狀，
    分別量處如主文所示之刑，以資懲儆。又被告前未曾受有期
    徒刑以上刑之宣告，此有臺灣高等法院被告前案紀錄表及臺
    灣新竹地方法院檢察署刑案資料查註紀錄表各1份在卷可憑
    ，本案被告欠缺思慮而違犯刑法，經此偵審程序予以告戒後
    當知所警惕，相信不會再犯，是本院認為上開所宣告之刑，
    以暫不執行為適當，爰併予宣告緩刑3年，以啟自新。
三、公訴人於本院94年11月29日準備程序時，當庭以言詞更正擴
    張犯罪事實：被告乙○○除基於縱其提供帳戶將幫助他人常
    業詐欺，並基於掩飾他人因常業詐欺所得財物亦所不惜之掩
    飾他人因常業詐欺所得財物之概括犯意而提供上揭帳戶予詐
    欺集團人士掩飾該集團人士常業詐欺所得財物，構成連續違
    反洗錢防制法第9條第2項之罪。按犯罪事實，應依證據認定
    之，無證據不得認定犯罪事實，又不能證明被告犯罪者，應
    為無罪之諭知，刑事訴訟法第154條第2項、第301條第1項定
    有明文。又按洗錢防制法第1條規定：「為防制洗錢，追查
    重大犯罪，特制定本法」，其立法目的係為防止洗錢者利用
    各種管道漂白非法所得之洗錢行為，掩飾其犯罪事實，逃避
    或防礙重大犯罪之追查或處罰，以遏阻洗錢者享受其重大犯
    罪所得之財物或財產上利益；其保護之法益係國家對於重大
    犯罪之訴追及處罰權；洗錢防制條例第2條明定：「洗錢」
    之定義為：(一)掩飾或隱匿因自己重大犯罪所得財物或財產上
    利益者。(二)掩飾、收受、搬運、寄藏、故買或牙保他人因重
    大犯罪所得財物或財產上利益者。並於同法第3條第1項列舉
    「重大犯罪」之範圍。而所謂掩飾或隱匿他人因重大犯罪所
    得財物或財產上利益者，必然是他人因違犯洗錢防制法所列
    舉之重大犯罪已經取得之財物或財產上利益而加以掩飾或隱
    匿行為而言，若是他人在實行重大犯罪行為之過程中，而幫
    助他人自被害人處取得不法財物或財產上利益，此際乃該重
    大犯罪行為之幫助行為，本即為該重大犯罪之幫助犯所加以
    處罰之範圍，而非洗錢防治法所欲規範之對象。查本件被害
    人甲○○及丁○○係因常業詐欺集團成員以電話假扮其兒子
    訛稱：發生車禍，急需以金錢賠償他人云云，使甲○○及丁○○陷於錯誤；被害人丙○○則因常業詐欺集團成員以電話
    ，訛稱：丙○○抽中2獎，可獨得1百多萬元，但需先匯款28
    萬元予慈善單位後方可領獎云云，使丙○○陷於錯誤，而分
    別依該詐騙集團成員之指示，匯款或轉帳至被告所提供之上
    揭中國信託銀行及竹東郵局帳戶中，則顯然被害人匯款或轉
    帳之被告所提供之上揭2帳戶中乃係該常業詐欺集團取得所
    詐欺財物犯行之一部分，並非係為常業詐欺行為已取得不法
    財物後再利用該帳戶為掩飾或隱匿行為，而被告提供帳戶之
    行為係為常業詐欺行為提供助力，並非對常業詐欺集團已取
    得之不法所得予以掩飾，自不構成掩飾或隱匿因重大犯罪所
    得財物或財產上利益者之洗錢行為。且亦尚難僅因被告提供
    帳戶之行為，而認定被告主觀上有掩飾或隱匿他人因重大犯
    罪所得財物或財產上利益之主觀犯意，是被告所為尚與洗錢
    防制法第9條第2項所規定之構成要件不合。公訴人所擴張此
    部分之事實本應為無罪之諭知，惟公訴人認此部分若有罪，
    與前開論罪部分有裁判上一罪關係，爰不另為無罪之諭知，
    附此敘明。
四、據上論斷，應依刑事訴訟法第299條第1項，刑法第56條、第
    30條、第340條、第74條第1款，判決如主文。
本案經檢察官邱巧寧到庭執行職務。
中    華    民    國    95    年     3     月    1    日
              刑事第二庭    審判長法  官  王銘勇
                                  法  官  鄭子俊
                                  法  官  方鴻愷
以上正本證明與原本無異。
如不服本判決書應於送達後10日內向本院提出上訴狀（應附繕本
），上訴於臺灣高等法院。
中    華    民    國    95    年     3     月    1    日
                                  書記官  吳美雲
附錄論罪科刑法條
刑法第340條：
以犯第三百三十九條之罪為常業者，處一年以上七年以下有期徒
刑，得併科五萬元以下罰金。


司法院資訊處製作；財團法人民間司法改革基金會備份。
